臺灣臺中地方法院刑事判決　　　　　　　　　　　　九十一年度交易字第一一八號
　　公　訴　人　臺灣台中地方法院檢察署檢察官
　　被　　　告　甲○○
　　選任辯護人　莊崇意
右列被告因過失致死案件，經檢察官提起公訴（九十年度偵續一字第一四號），本院
判決如左：
    主  文
甲○○無罪。
    理  由
一、公訴意旨略以：被告甲○○於民國八十九年一月十二日二十二時三十分許，駕駛
    其所有車牌號碼Ｅ９─８９２３號自用小客車，由台中縣神岡鄉往台中市方向行
    駛，欲返回住處，途經台中縣潭子鄉○○村○○路○段四三一之八號前，原應注
    意車前狀況，隨時採取必要之安全措施，而依當時情形，又無不能注意之情事，
    甲○○竟貿然以時速約六十公里許超速行駛於速限四十公里之路段，致未能即時
    注意車前狀況，並採取必要之安全措施，於在對向車道往豐原方向行駛，由王思
    彭所駕駛車號Ｈ９─６６３６號自用小貨車，逆向駛入甲○○車道時，甲○○閃
    避不及，致二車發生碰撞，王思彭受撞擊後因顱內出血及胸腔內出血而死亡。因
    認被告涉有刑法第二百七十六條第一項前段之過失致死罪嫌云云。
二、按犯罪事實應依證據認定之，無證據不得推定其犯罪事實；又不能證明被告犯罪
    或其行為不罰者，應諭知無罪之判決，刑事訴訟法第一百五十四條第三百零一
    條第一項分別定有明文。又刑事訴訟上證明之資料，無論其為直接或間接證據，
    均須達於通常一般之人均不致有所懷疑，而得確信其為真實之程度，始得據為有
    罪之認定，若其關於被告是否犯罪之證明未能達此程度，而有合理懷疑之存在，
    致使無從形成有罪之確信，根據「罪證有疑，利於被告」之證據法則，即不得遽
    為不利被告之認定（最高法院五十二年台上字第一三００號判例、七十六年台上
    字第四九八六號判例意旨參照)。
三、本件公訴人認被告涉有過失致死罪嫌，無非以被告自承其車速為時速六十公里已
    逾當地之速限四十公里，故車禍發生之地點雖在被告所行之車道內，被告仍無法
    受信賴原則之保護，其超速行駛且未注意車前狀況應有過失云云，惟查本件訊據
    被告甲○○固坦承於右揭時、地肇事之事實，然堅決否認有何過失之行為，其辯
    稱略以：伊當時以時速六十公里之速度，依規定行駛在內車道上，係因王思彭所
    駕駛之車子突然駛入其車道，來不及煞車兩車即相撞，且車禍發生當時伊受到驚
    嚇，而由路人報警協助救護王思彭，伊並未延誤處理等語。經查：按刑法上之過
    失犯係指對於構成犯罪之事實，按其情節，應注意並能注意而不注意而言；必須
    危害之發生，與行為人之欠缺注意，具有因果聯絡關係，始能成立，最高法院二
    十三年上字第五二三號判例著有明文。又汽車駕駛人應可信賴其他參予交通之對
    方能遵守交通規則，同時為必要之注意，謹慎採取適當之行動，而對於不可知之
    對方違規行為，並無預防之義務（最高法院七十四年台上字第四二一九號判例參
    照）。（一）本件肇事現場玻璃碎片散落點大多落於被告甲○○所行駛之車道上
    ，再兩車碰撞後均衝向被告甲○○所駛車道之里程碑標示，此有台中縣警察局道
    路交通事故調查表及現場圖、照片等在卷可稽，是堪信兩車之撞擊處係位於被告
    甲○○之車道上，且係王思彭所駕駛之自用小客車偏離車道衝撞被告所駕駛之車
    。（二）死者王思彭死亡時，體內酒精濃度經抽血送往省立豐原醫院檢驗，感熱
    紙顯現「ＨＩ」之字樣，其意為超過三百ＭＧ／ＤＬ，此亦有省立豐原醫院檢驗
    報告（含感熱紙）及行政院衛生署豐原醫院九十年五月一日附函各一件在卷可資
    佐證。換算為吐氣酒精濃度相當於每公升超過一．五毫克，已達迷醉之程度，此
    亦有酒精濃度與肇事率之關係一件附卷供參。（三）再依卷附車損照片以觀，被
    告之車受損部位為右前輪部位及前引擎蓋，王思彭之車受損位置則在右前方及前
    方牌照處。而依兩方後均再撞至路邊而車前受損情形，兩方車輛撞擊點應均為右
    前方，再依雙方之行駛道路速限計算，被告若依時速四十公里行駛則其煞車距離
    為十九．四三公尺（行車距離十一．一一加反應距離八．三二），王思彭若以時
    速五十公里計算則煞車距離為廿四．二九公尺（行車距離十三．八九加反應距離
    十．四０），合計為四三．七二公尺，亦即若雙方均依速限行駛被告需於四十餘
    公尺前即發現王思彭之車輛，才得以煞停，並避免車禍之發生，而王思彭若僅係
    為超車而侵入來車道，則在二車相距四十餘公尺時超車，應有餘裕轉回原車道，
    縱有耽誤而發生碰撞，於碰撞時其車當已回正或右轉欲回其車道，而應係正面撞
    擊或撞及王思彭之車輛左方，其撞擊點當不致發生在兩車之右前側，而縱被告依
    其所自承以時速六十公里行駛，其煞車距離亦僅為廿九．一五公尺（行車距離十
    六．六七加反應距離十二．四八），總距離為五三．四四公尺，尚乏證據認被告
    因超速致二車距離不足王思彭轉回原車道，而依王思彭係以右前方逆向撞及被告
    車輛，足見王思彭係於少於五十餘公尺即雙方得反應之距離始偏入被告車道，被
    告稱王思彭係突然偏入其車道應可採信。王思彭若欲進入來車道，自應自行注意
    來車道是否有車再行進入，而依該路係有劃設分向限制線之路段，並不得超車，
    被告實無法防範王思彭之突發行為。（四）又本件經送往台中縣區車輛行車事故
    鑑定委員會及台灣省車輛事故覆議鑑定委員會鑑定結果，均認被告駕車在本車道
    內行駛無肇事因素。而該覆議意見書並稱：係死者王思彭於夜晚酒精濃度過量駕
    駛自小貨車，行經劃設分向限制路段，不明原因失控侵入來車道，為肇事原因，
    此有前開鑑定委員會函及覆議委員會之覆議意見書及覆函在卷可稽。至於死者家
    屬所執被告超速行駛及於偵查中指稱被告延誤救助云云，惟查：被告甲○○雖自
    白斯時其車速約六十公里，惟並無其他積極證據可資佐證，退步言，縱被告甲○
    ○確超速行駛，然對於死者王思彭衝入對向車道不可知之違規行為，揆諸上開說
    明，被告甲○○並無預防之義務；再被告甲○○是否有延誤救助之情，業據證人
    乙○○、趙承祥、劉明興、廖俊田、李清欽於偵查中到庭具結及證人丙○○於警
    訊中證述：上開車禍係發生於當日晚間二十二時三十分許，且王思彭斯時已無生
    命跡象，被告並無故意延誤救助之情事無訛，此外並有台中縣受理各類案件紀錄
    表及被告甲○○當日之打卡紀錄表乙份在卷可資佐證；綜合上述各種情狀，被害
    人家屬所指被告超速行駛、延誤救助等情，尚難遽認屬實。是被告甲○○在遵行
    車道內行駛，因可信賴其他參與交通之人亦能遵守交通規則，從而對於王思彭因
    酒後駕車不明原因駛入其車道內致兩車碰撞，並無預防之義務，再依常人之注意
    能力，誠難加以防範，揆諸首皆說明，要難認被告甲○○有何駕駛之過失，自難
    論以過失致人於死罪責。此外，又查無積極證據足認被告甲○○犯有上開罪名，
    本件公訴人所舉證據及本院調查所得，尚不足以使本院對此與車禍發生之有無因
    果關係卻除合理之懷疑，而達確信之程度；本件復難認被告有未注意狀況並隨時
    採取必要安全措施之過失，揆諸前揭證據法則，即不得遽為不利被告之認定，自
    應為被告無罪之諭知。
據上論斷，應依刑事訴訟法第三百零一條第一項，條判決如主文。
中      華      民      國      九十一      年    十一    月    八    日
                                      台灣台中地方法院交通法庭
                                          法  官   王  靜  秋
右正本證明與原本無異。
如不服本判決，應於送達後十日內向本院提出上訴狀 （須附繕本） ，上訴於台灣高
等法院台中分院。
                                        書記官
中      華      民      國      九十一      年    十一    月    八    日
